【裁判字號】    89,訴,1819
【裁判日期】    900102
【裁判案由】    稅捐稽徵法等
【裁判全文】
臺灣板橋地方法院刑事判決                        八十九年度訴字第一八一九號
    公  訴  人  臺灣板橋地方法院檢察署檢察官
    被      告  乙○○
    選任辯護人  陳正旻
右列被告因違反稅捐稽徵法等案件，經檢察官提起公訴（八十九年度偵字第九二一二
號），本院判決如左：
    主      文
乙○○商業負責人以明知為不實之事項而填製會計憑證，處有期徒刑肆月。緩刑參年
。
八十二年度禾富士公司之甲○○薪資表上偽造之「甲○○」印文貳拾肆枚及偽造之「
甲○○」印章壹枚，均沒收。
    事      實
一、乙○○（原名黃美玲）係址設臺北縣蘆洲市○○街三三九號一樓禾富士股份有限
    公司（下簡稱禾富士公司）負責人，亦屬商業登記法及商業會計法所稱之商業負
    責人，並以製作各類所得扣繳憑單及禾富士公司之營利事業所得稅結算申報書為
    其附隨業務之人，明知甲○○於民國八十二年全年均未曾在禾富士公司工作而受
    領分文薪資，竟基於製作不實會計憑證之犯意，於八十三年一月初某日，委請不
    知情之人偽造甲○○印章一枚，提供予不知情員工江嬿琪於其業務上所掌管製作
    之八十二年度禾富士公司薪資表上蓋用（計蓋用偽造「甲○○」印文二十四枚）
    ，虛偽登載甲○○自八十二年一月起至同年十二月止間在禾富士公司共領得薪資
    共新臺幣（下同）四十一萬五千元（起訴書誤載為四十一萬五千萬元，應予更正
    ）不實內容之商業會計憑證，再交不知情之會計吳惠敏據以接續填製禾富士公司
    八十二年度各類所得扣繳暨免扣繳憑單及八十二年度營利事業所得稅結算申報書
    ，並於八十三年三月三十日，持向財政部臺灣省北區國稅局三重稽徵所申報禾富
    士公司八十二年度之營利事業所得稅，足生損害於甲○○之財產權益及公眾對於
    稅捐稽徵機關核課營利事業所得稅正確性之信賴。
二、案經甲○○訴請臺灣基隆地方法院檢察署檢察官呈由臺灣高等法院檢察署令轉臺
    灣板橋地方法院檢察署檢察官偵查起訴。
    理      由
一、訊之被告乙○○矢口否認涉有上開犯行，辯稱：八十二年間有「甲○○」之人到
    禾富士公司送修汽車，修完後其謂沒錢支付修理費，伊催討未果，遂依其建議改
    成其受領薪資，供禾富士公司報稅，以增加營業成本降低稅負，薪資表所蓋用印
    章也是「甲○○」提供的，伊再交給不知情的江嬿琪使用，嗣後才有人跑出來告
    ，說這個「甲○○」是假的云云；惟查：右揭事實，業據被害人甲○○指訴歷歷
    ，與證人江嬿琪、吳惠敏等證述內容核無不合，且有「甲○○」薪資表、「甲○
    ○」八十二年度各類所得扣繳暨免扣繳憑單及江嬿琪於八十三年一月三十一日將
    申報資料交付予吳惠敏之確認簽收聯、八十二年度禾富士公司營利事業所得稅結
    算申報書、財政部台灣省北區國稅局依同業利潤標準核定禾富士公司八十二年度
    營利事業所得稅結算申報核定通知書等存卷可資佐證，被告雖以前揭情詞置辯，
    然顯違常情，且與其於偵查中所辯甲○○未在禾富士公司工作，稅務均委由吳惠
    敏處理，伊不知為何會有甲○○申報資料云云齟齬，已難遽予信實，證人即被告
    胞弟黃惠聰雖證稱：「我印象中這個客戶（甲○○）是把車子送來做引擎大修，
    車款因時間已久我想不起來了，後來他沒有錢領車，我就不讓他把車開走，我跟
    他說這種事情我不能決定，要問老闆，老闆就是本案被告，我就要甲○○直接以
    電話跟被告商量，至於電話以電話商量的內容我就不清楚了，過了二、三天被告
    就通知我可以讓甲○○牽車，再過了一、二天甲○○才把車牽走，後來我才聽我
    姐姐說甲○○付不出修理費，自願當報稅的人頭。」（見本院八十九年十二月十
    八日審判筆錄），然其為被告胞弟，證言難免偏頗，抑且關於充當人頭報稅之情
    ，乃聞自被告轉述，其證據能力及證明力均有可疑，何況縱令所證非虛，仍無礙
    於被告虛偽填製薪資表及報稅資料等會計憑證行為之認定，自無從據為有利於被
    告認定之論據；綜上被告所辯及證人黃惠聰所證，無非迴護卸責之詞，均不足採
    信，本案事證明確，被告犯行堪予認定。
二、按薪資表及扣繳憑單係屬商業會計法第十五條、第十六條所定之內部原始商業會
    計憑證，經濟部經（八六）商字第八六二一０八０五號函釋亦宣示相同意旨，可
    供參考。被告乙○○製作不實會計憑證行為之時間為八十三年一月，原商業會計
    法第六十六條第一款所規定之製作不實會計憑證罪，已於八十四年五月十九日修
    正為同法第七十一條第一款，同年月二十一日起生效施行，並將原法定刑由五年
    以下有期徒刑、拘役或一萬元以下罰金，修正為五年以下有期徒刑、拘役或科或
    併科新臺幣十五萬元以下罰金，經比較新舊法之法定本刑後應認舊法於被告有利
    ，依刑法第二條第一項但書規定，應適用最有利於行為人之修正前商業會計法第
    六十六條第一款規定。被告乙○○為禾富士公司負責人，依商業會計法第四條規
    定，係該法所稱之商業負責人，自屬從事業務之人，其利用不知情之江嬿琪、吳
    惠敏製作不實之商業會計憑證即甲○○之八十二年度薪資表、各類所得扣繳暨免
    扣繳憑單，據以填寫八十二年度營利事業所得稅結算申報書，並進而持向財政部
    臺灣省北區國稅局申三重稽徵所報，核其所為，係犯修正前商業會計法第六十六
    條第一款之填製不實會計憑證罪。又修正前之商業會計法第六十六條第一款填製
    不實會計憑證罪，原即含有業務上登載不實之本質，應不再另論刑法第二百十六
    條、第二百十五條之行使業務上登載不實文書罪（最高法院八十五年度臺上字第
    三一四五號、八十六年度臺上字第三四六三號判決參照），公訴人漏未注意及此
    ，與比較商業會計法新舊規定之法定刑輕重，未求依修正前商業會計法第六十六
    條第一款之罪論處，復贅以刑法第二百十六條、二百十五條之行使業務上登載不
    實文書罪提起公訴，其起訴法條即有未洽，此部分起訴法條應予變更，附此敘明
    。被告利用不知情之江嬿琪、吳惠敏製作上開不實薪資表及扣繳憑單等會計憑證
    ，持向財政部臺灣省北區國稅局三重稽徵所，為間接正犯。被告偽造甲○○印章
    、印文，為其以明知不實之事項而填製會計憑證之部分行為，應不另論罪。公訴
    人認被告所為尚涉有稅捐稽徵法第四十一條以詐術逃漏稅捐罪嫌，固非無見；第
    按稅捐稽徵法第四十一條之罪，係屬結果犯，且無處罰未遂犯之規定，必納稅義
    務人使用欺罔之手段為逃漏稅捐之方法，並因而造成逃漏稅捐之結果，始屬相當
    ；但查：禾富士公司八十二年度營利事業所得稅，係依所得稅法第八十三條以同
    業利潤標準核定，故免補徵營利事業所得稅，有財政部臺灣省北區國稅局三重稽
    徵所八十九年十一月二十日北區國稅三重審第八九○○九八九九號函在卷可稽，
    自無逃漏稅情事，則被告雖實施欺罔之逃漏稅捐申報手段，但未生逃漏稅捐之結
    果，即未既遂，揆諸前開說明，其此部分之行為不罰，茲以檢察官認此部分行為
    與前開經論罪犯行間，有牽連犯之裁判上一罪關係，即不另為無罪之諭知。爰審
    酌被告犯罪之動機、目的、手段、所生危害及犯後態度等一切情狀，量處如主文
    所示之刑，資為懲儆。末查被告未曾受有期徒刑以上刑之宣告，有臺灣高等法院
    檢察署刑案紀錄簡覆表在卷可憑，其因一時失慮，致罹刑章，犯後已代告訴人繳
    納全部稅款及罰鍰（有呈報狀及繳款收據等附卷可查，見臺灣板橋地方法院檢察
    署八十九年度偵字第九二一二號偵查卷第五十五頁至五十九頁），經此偵審教訓
    ，應知所警惕而無再犯之虞，所受宣告之主刑以暫不執行為適當，是併宣告緩刑
    三年，用勵來茲。
三、八十二年度禾富士公司之甲○○薪資表上偽造之「甲○○」印文二十四枚及偽造
    之「甲○○」印章一枚（雖未扣案，但無事證足證已滅失），不問屬何人所有，
    均應依刑法第二百十九條規定併予宣告沒收。至於被告利用不知情之人所偽造之
    不實薪資表、扣繳憑單及禾富士公司八十二年度營利事業所得稅結算申報書，業
    經分別交付甲○○及持向財政部臺灣省北區國稅局三重稽徵所申報行使，已非屬
    被告所有之物，又非違禁物，故不併為沒收之諭知，併此指明。
據上論結，應依刑事訴訟法第二百九十九條第一項前段、第三百條，修正前商業會計
法第六十六條第一款，刑法第十一條前段、第二條第一項但書、第七十四條第一款、
第二百十九條，判決如主文。
本案經檢察官陳明珠到庭執行職務。
中      華      民      國      九十     年      一      月      二     日
                                  臺灣板橋地方法院刑事第六庭
                                          法  官  蔡  新  毅
右正本證明與原本無異。
如不服本判決，應於判決送達後十日內，向本院提出上訴狀，上訴於臺灣高等法院。
                                          書記官  謝  麗  秋
中      華      民      國      九十     年      一      月      二     日
※附錄本案所犯法條全文※
修正前商業會計法第六十六條
  商業負責人，主辦及經辦會計人員，有左列各款情事之一者，處五年以下有期徒刑
  拘役或一萬元以下罰金：
  一、以明知為不實之事項，而填製會計憑證或記入帳冊者。
  二、故意使應保存之會計憑證帳簿報表滅失毀損者。
  三、意圖不法之利益，而變造會計憑證，帳冊簿報表內容，或撕毀其頁數者。


司法院資訊處製作；財團法人民間司法改革基金會備份。
